臺灣臺南地方法院刑事判決　　　　　　　95年度訴字第1397號
公　訴　人　臺灣臺南地方法院檢察署檢察官
被　　　告　甲○○
　　　　　　　　　　（現於臺灣高雄第二監獄執行中）
上列被告因違反毒品危害防制條例案件，經檢察官提起公訴（95
年度毒偵字第2180號），暨移送併案審理（移送併辦案號：臺灣
臺南地方法院檢察署95年度毒偵字第2178號、第3097號），本院
依簡式審判程序判決如下：
    主  文
甲○○施用第一級毒品，處有期徒刑捌月。
    事  實
一、甲○○前於民國93年間因施用毒品案件，經臺灣臺南地方法
    院檢察署檢察官聲請本院以93年度毒聲字第768 號刑事裁定
    送勒戒處所觀察、勒戒執行完畢後，認有繼續施用毒品傾向
    ，再由臺灣臺南地方法院檢察署檢察官聲請本院以93年度毒
    聲字第1087號刑事裁定令入戒治處所施以強制戒治1 年，於
    94年8 月11日停止戒治，並經臺灣臺南地方法院檢察署檢察
    官於94年8月15日以94年度戒毒偵字第164號為不起訴處分確
    定。
二、甲○○明知海洛因係毒品危害防制條例第2條第2項第1 款所
    明定之第一級毒品，不得施用、持有，仍於強制戒治執行完
    畢後5 年內，基於反覆施用第一級毒品海洛因之單一犯意，
    自95年6 月中旬某日起至同年11月29日止，在臺南縣仁德鄉
    仁德運動公園及歸仁鄉運動公園等處，以將海洛因以水稀釋
    ，再裝入針筒注射於身體之方式，施用海洛因多次，約每日
    施用1至2次。嗣先後於(一)95年6 月29日中午12時許，在臺南
    縣歸仁鄉○○村○○○街155號前，為警合理懷疑其有犯罪之
    嫌疑或有犯罪之虞，予以查證身分，並經其同意採集尿液送
    往長榮大學檢驗結果，發現其所排放之尿液呈嗎啡陽性反應
    。(二)95年6 月29日15時32分許，為臺南縣警察局歸仁分局員
    警，依毒品危害防制條例第25條第2 項之規定，通知甲○○
    前往該分局採集其尿液送請長榮大學檢驗結果，發現其尿液
    亦呈嗎啡陽性反應。(三)95年7月6日上午8 時40分許，在臺南
    縣仁德鄉○○路○段631號空地旁，遭警合理懷疑其有犯罪之
    嫌疑或有犯罪之虞，予以查證身分，發現其為列管毒品人口
    ，於當日11時35分許，經其同意採集尿液送往長榮大學檢驗
    結果，其所排放之尿液仍呈嗎啡陽性。(四)95年11月30日再度
    前往上開分局，經員警採集尿液送往長榮大學檢驗結果，再
    度呈嗎啡陽性反應。
三、案經臺南縣警察局歸仁分局報告臺灣臺南地方法院檢察署偵
    查起訴，暨臺南縣警察局歸仁分局報請臺灣臺南地方法院檢
    察署檢察官移送併案審理。
    理  由
一、程序方面─
  (一)按除被告所犯為死刑、無期徒刑、最輕本刑為3 年以上有期
    徒刑之罪或高等法院管轄第一審案件者外，於法院行準備程
    序進行中，被告先就被訴事實為有罪之陳述時，審判長得告
    知被告簡式審判程序之旨，並聽取當事人、代理人、辯護人
    及輔佐人之意見後，裁定進行簡式審判程序；且受命法官行
    準備程序，與法院或審判長有同一之權限，刑事訴訟法第27
    3條之1第1項及279條第2 項前段分別定有明文。本件被告甲
    ○○所為係犯死刑、無期徒刑、最輕本刑為3 年以上有期徒
    刑以外之罪，其於準備程序中就被訴事實為有罪之陳述，經
    受命法官告知簡式審判程序之旨，並聽取公訴人、被告之意
    見後，本院認為適宜由受命法官獨任進行簡式審判程序。
  (二)簡式審判程序之證據調查，不受刑事訴訟法第159條第1項、
    第161條之2、第161條之3、第163條之1及第164條至第170條
    規定之限制，亦為同法第273條之2所明文。是此，長榮大學
    95年8月1日尿液確認報告（臺南縣警察局歸仁分局南縣歸警
    偵字第0950013076號警卷第5 頁）、臺南縣警察局歸仁分局
    採擷毒品犯罪嫌疑人尿液送驗編號名冊（臺南縣警察局歸仁
    分局南縣歸警偵字第0950013076號警卷第6 頁）、長榮大學
    95年8月1日尿液確認報告（臺南縣警察局歸仁分局南縣歸警
    偵字第0950012824號警卷第6 頁）、臺南縣警察局歸仁分局
    採擷毒品犯罪嫌疑人尿液送驗編號名冊（臺南縣警察局歸仁
    分局南縣歸警偵字第0950012824號警卷第7 頁）、長榮大學
    95年8月1日尿液確認報告（臺南縣警察局歸仁分局南縣歸警
    偵字第095001960號警卷第6頁）、列管毒品人口尿液檢體採
    集送驗紀錄表（臺南縣警察局歸仁分局南縣歸警偵字第0950
    01960號警卷第7頁）、臺南縣警察局歸仁分局96年1月9日南
    縣歸警偵字第0960000289號函附臺南縣警察局歸仁分局採擷
    毒品犯罪嫌疑人尿液送驗編號名冊及長榮大學95年12月13日
    確認報告（審卷第47頁至第49頁）等，本院自可採為證據，
    先此敘明。
二、認定犯罪事實所憑證據及理由─
  (一)訊據被告甲○○對於上揭事實供認不諱，而被告於事實欄所
    載時、地，為警查獲後所採集之尿液，經先後送往長榮大學
    檢驗結果，確均呈嗎啡陽性反應，有前開「一、(二)」所述證
    據可以為證，被告之任意性自白核與事實相符，應堪採信
  (二)查被告前於93年間因施用毒品案件，經臺灣臺南地方法院檢
    察署檢察官聲請本院以93年度毒聲字第768 號刑事裁定送勒
    戒處所觀察、勒戒執行完畢後，認有繼續施用毒品傾向，再
    由臺灣臺南地方法院檢察署檢察官聲請本院以93年度毒聲字
    第1087號刑事裁定令入戒治處所施以強制戒治1 年，於94年
    8 月11日停止戒治，並經臺灣臺南地方法院檢察署檢察官於
    94年8月15日以94年度戒毒偵字第164號為不起訴處分確定等
    節，有臺灣臺南地方法院檢察署刑案資料查註紀錄表、全國
    施用毒品案件紀錄表及臺灣高等法院被告前案紀錄表在卷足
    參。
  (三)綜上，被告前因犯毒品危害防制條例第10條之罪經強制戒治
    執行完畢釋放後5 年內，再犯本件施用毒品犯行，事證明確
    ，被告犯行堪以認定，應予依法論科。
三、論罪科刑之理由─
  (一)查海洛因係屬毒品危害防制條例第2條第2項第1 款所列之第
    一級毒品，故核被告所為，係犯毒品危害防治條例第10條第
    1 項之施用第一級毒品罪。被告施用前後持有第一級毒品之
    低度行為，應為其施用之高度行為所吸收，不另論罪。
  (二)按刑法第56條連續犯之規定業於94年2月2日修正公布刪除，
    並於95年7月1日施行，其修法理由謂：「連續犯之規定廢除
    後，對於部分習慣犯，例如竊盜、吸毒等犯罪，是否會因適
    用數罪併罰而使刑罰過重，產生不合理之現象一節，在實務
    運用上應可參考德、日等國之經驗，委由學界及實務以補充
    解釋之方式，發展接續犯之概念，對於合乎接續犯或包括的
    一罪之情形，認為構成單一之犯罪，以限縮數罪併罰之範圍
    ，用以解決上述問題」，而依新法對於上開反覆實施犯罪模
    式之對應處置，除合於「接續犯」或「包括一罪」之情形外
    ，則僅能依數罪併罰規定個別處斷。依最高法院86年度臺上
    字第3295號判例意旨，數行為於同時同地或密切接近之時地
    實施，侵害同一之法益，各行為之獨立性極為薄弱，依一般
    社會健全觀念，在時間差距上，難以強行分開，在刑法評價
    上，以視為數個舉動之接續施行，合為包括之一行為予以評
    價，較為合理，方屬接續犯之範疇，足見「接續犯」之成立
    ，係以時、空密接性為前提要件，即透過對於同一法益之同
    種類侵害行為繼續不間斷之實行，業已稀釋個別行為之獨立
    性，致使刑法評價時將之視為單一、整體之犯罪行為，以符
    合社會一般人對於行為概念之認知，並與行為人之犯罪目的
    相互結合；至於學理上「包括一罪」概念中，與施用毒品之
    犯罪型態較有關聯者，應屬「集合犯」之態樣，此即依一般
    社會通念，特定犯罪行為具有反覆實施之特性，立法者於制
    定刑罰法律之初，亦已認知該種行為類型之反覆性，而有意
    藉由法條中客觀構成要件之行為要素，含括上開具有反覆實
    施特性之數個犯罪行為，仍僅接受一次刑法之評價為已足；
    反之，如該等犯罪行為被分別評價為數罪併罰，恐有重複評
    價、刑度超過罪責與不法內涵之疑慮。肅清煙毒條例於民國
    87年5 月20日修正公布為毒品危害防制條例時，因鑑於施用
    毒品者，大多具有「成癮性」，為貫徹社會對防制毒品之期
    盼，對於施用毒品者，有以施以斷癮之必要，乃就施用毒品
    行為先為生理治療及心理復健之保安處遇，因而以令入勒戒
    處所觀察、勒戒方式，戒除其身癮，若仍無法戒除，有繼續
    施用毒品之傾向，再令入戒治處所施以強制戒治，以戒除其
    心癮，倘上開保安處遇猶無法收其遮斷毒癮之實效，方以刑
    罰追訴處罰，堪認立法者於制定刑罰法律之初，本即預定其
    因成癮而有反覆實行施用毒品之性質。基上，多次施用毒品
    犯罪之行為，自得以「集合犯」論以一罪，然非所有集合犯
    之犯罪行為，皆漫無限制，而一概以包括一罪論處，必須行
    為人主觀上係自始基於同一犯罪決意，利用同一機會實施相
    同構成要件之數個特定犯罪行為，且具有反覆實施之性質，
    而具有侵害法益之同一性，評價為一罪為適當者，方屬之。
    如僅施用一次毒品後，間隔相當期日再度施用毒品，則應回
    歸一般刑法上行為單、複數之認定，在犯罪評價上，即屬於
    評價數罪，而非評價一罪較妥。
  (三)本件被告自承自95年6 月中旬某日起至同年11月29日止，每
    日施用海洛因1至2次，且參諸被告於事實欄所載之時、地為
    警所採集之尿液送驗結果，均呈嗎啡陽性反應，顯見被告施
    用毒品，並非每次施用毒品均單獨起意為之，應認被告多次
    施用第一級毒品海洛因之犯行，係屬「包括一罪」中之「集
    合犯」之性質，應論以一罪。
  (四)起訴書雖僅敘及被告於95年6 月中旬某日起至同月29日，施
    用第一級毒品海洛因之犯行，其後至95年11月29日止，施用
    第一級毒品海洛因犯行部分，未經提起公訴（按臺灣臺南地
    方法院檢察署95年度毒偵字第2178號、95年度毒偵字第3097
    號移送本院併辦部分，係僅記載95年6 月28日及7月5日施用
    第一級毒品海洛因犯行），惟公訴檢察官於本院審判期日將
    起訴之犯罪事實，更正為至95年11月29日止（參本院96年 2
    月5日準備程序筆錄第2頁即審卷第60頁）。再按檢察官就犯
    罪事實一部起訴者，其效力及於全部，刑事訴訟法第267 條
    定有明文。本件被告其餘施用第一級毒品海洛因之犯行（含
    併案移送部分），核與起訴書犯罪事實欄所載業經本院論罪
    科刑部分，具有包括一罪之關係，基於審判不可分原則，法
    院自得併予審究。
  (五)本院審酌被告曾因施用毒品案件，經裁定送勒戒處所觀察、
    勒戒及令入戒治處所施以強制戒治，其後並因施用毒品案件
    ，入獄服刑，此有上開刑案資料足參，仍未戒除毒癮，復犯
    本件施用第一級毒品之犯行，顯見其無悔改之意，意志不堅
    ，惟念其施用第一級毒品乃自戕一己之身體健康，尚未害及
    他人，犯罪後復坦承犯行，態度良好等一切情狀，量處如主
    文所示之刑。
四、適用之法律─
  (一)刑事訴訟法第299條第1項前段、第273條之1第1項。
  (二)毒品危害防制條例第10條第1項。
本案經檢察官乙○○到庭執行職務。
中　　華　　民　　國　　96　　年　　2 　　月　　12　　日
                      刑事第十一庭  法  官  張維君
以上正本證明與原本無異。
如不服本判決，應於判決送達後10日內，向本院提出上訴狀。（
須附繕本）
                                    書記官  黃傳鈞
中　　華　　民　　國　　96　　年　　2 　　月　　13　　日
附錄本案論罪科刑法條全文：
毒品危害防制條例第10條
施用第一級毒品者，處6月以上5年以下有期徒刑。
施用第二級毒品者，處3年以下有期徒刑。
